【裁判字號】    97,上訴,1276
【裁判日期】    971027
【裁判案由】    殺人未遂等
【裁判全文】
臺灣高等法院高雄分院刑事判決        97年度上訴字第1276號
上  訴  人
即  被  告  丁○○
指定辯護人  本院公設辯護人  于欣潔
上  訴  人
即  被  告  丙○○
選任辯護人  朱立人律師
上列上訴人因殺人未遂等案件，不服臺灣高雄地方法院96年度訴
字第3597號中華民國97年6 月12日第一審判決（起訴案號：臺灣
地方法院檢察署96年度偵字第5792號、第5904號、第7709號），
提起上訴，本院判決如下：
    主  文
原判決關於丁○○、丙○○違反槍砲彈藥刀械管制條例部分暨其
定執行刑部分均撤銷。
丁○○未經許可，持有可發射子彈具有殺傷力之改造手槍，累犯
，處有期徒刑參年陸月；併科罰金新臺幣拾伍萬元，罰金如易服
勞役，以新臺幣壹仟元折算壹日。扣案仿BERETTA 廠改造手槍壹
枝（含彈匣壹個，槍枝管制編號0000000000）、子彈
貳顆沒收。
丙○○未經許可，寄藏可發射子彈具有殺傷力之改造手槍，處有
期徒刑參年肆月；併科罰金新臺幣拾貳萬元，罰金如易服勞役，
以新臺幣壹仟元折算壹日。
    事  實
一、丁○○曾於民國93年間犯非法持有改造槍枝罪，經臺灣高雄
    地方法院判處有期徒刑1 年2 月確定，已於95年4 月27日執
    行完畢，不知悔改，明知非經中央主管機關許可，不得無故
    持有槍砲彈藥刀械管制條例所列管可發射子彈具有殺傷力之
    改造槍枝及彈藥，竟未經許可，於96年1 月中旬日某日，由
    不詳管道取得可發射子彈具有殺傷力仿BERETTA 廠92FS型半
    自動手槍製造換裝土造金屬槍管之改造手槍1 枝（含彈匣1
    個，槍枝管制編號：0000000000，起訴書誤載為制式手槍，
    業經公訴檢察官當庭更正）及可供該把改造手槍發射使用之
    9mm 制式子彈7 顆，而持有之，並在高雄地區某不詳處所，
    將所持有之改造手槍1 枝及制式子彈7 顆交給知情之丙○○
    ，委託代為保管；丙○○乃允諾之，並將該批槍彈藏放在高
    雄縣鳳山市○○○路64巷37弄19號住處內。嗣丁○○於96年
    2 月14日2 時許，在高雄市前鎮區○○○街184 號阿莎力茶
    坊內，因不滿甲○○擾其睡眠而口角衝突，丁○○離開後，
    氣憤難消，遂聯絡乙○○及丙○○，邀其等一起返回阿莎力
    茶坊尋仇，並要求丙○○將其交付保管之改造手槍及子彈攜
    出備用。丁○○於同日5 時許，駕駛車牌號碼ZN-5960 號自
    小客車搭載乙○○及丙○○抵達阿莎力茶坊後，即自丙○○
    裝在背包內之改造手槍（含彈匣內之5 顆子彈）取出（另2
    顆子彈則遺落在背包內），並下車前往阿莎力茶坊尋釁，丙○○亦尾隨在後，乙○○見丁○○攜帶槍枝，為恐滋惹事端
    ，遂留在小客車內等候。丁○○持槍進入後，便高喊「榮仔
    （指甲○○）你給我出來」，此際，坐在阿莎力茶坊門口聊
    天之沈彥宏、余慈彬見狀，唯恐滋事闖禍，立即追入屋內，
    由余慈彬站丁○○身後，並自腋下將其架住；沈彥宏則奪取
    丁○○所持槍枝。適甲○○自房內步出察看，丁○○雖受制
    及遭爭搶，仍逞強持槍射擊，乙○○聽聞槍聲，隨即駕車逃
    離現場，因甲○○與在場之黃玟瑞、余慈彬及沈彥宏均極力
    奪取丁○○所持槍枝，丙○○雖上前幫忙丁○○，混亂中，
    仍由沈彥宏搶下槍枝並騎乘機車將之攜離現場。嗣警方據報
    趕至阿莎力茶坊，經現場採證扣得丁○○已擊發之彈頭1 顆
    ，及爭搶中掉落現場之子彈3 顆、彈匣1 個；同日10時許，
    警方循線在高雄市前鎮區○○○街454 巷1 號2 樓沈彥宏住
    處扣得自丁○○處所搶下之仿BERETTA 廠92FS型半自動改造
    手槍1 枝、子彈1 顆及彈殼1 顆。同日14時許，復在乙○○
    停放在高雄市民生醫院停車場之ZN-5960 號自小客車內扣得
    散落在丙○○背包內之子彈2 顆（連同在阿莎力茶坊及沈彥
    宏住處查扣之子彈共6 顆，其中4 顆業經鑑驗試射）。
二、案經高雄市政府警察局前鎮分局報告臺灣高雄地方法院檢察
    署檢察官偵辦起訴。
    理  由
壹、證據能力部分：
一、被告以外之人於偵查中向檢察官所為陳述，除顯有不可信之
    情況者外，得為證據；刑事訴訟法第159 條之1 第2 項定有
    明文。本件共同被告即丙○○及證人乙○○、沈彥宏、黃玟
    瑞、余慈彬、甲○○均於檢察官偵查中具結後證述，並無證
    據顯示檢察官有不法取供之情形，亦查無證據顯示上開證述
    有顯不可信之情況，渠等於偵查中之證言具有證據能力。
二、偵查中有關鑑定人之選任及鑑定機關（團體）之囑託，依刑
    事訴訟法第198 條及第208 條之規定，應由檢察官為之，而
    鑑定人及鑑定機關（團體）實施鑑定或審查之人所為之言詞
    或書面報告，即為傳聞證據之例外，具有證據能力。是檢察
    官對於偵查中之案件，認須實施鑑定者，固應就具體個案，
    選任鑑定人或囑託鑑定機關（團體）為之；但對於司法警察
    機關調查中之案件，或有量大或急迫之情形，為因應實務之
    現實需求，如檢察官針對該類案件之性質，認為當然有鑑定
    之必要者，基於檢察一體原則，得由該管檢察長對於轄區內
    之案件，以事前概括選任鑑定人或囑託鑑定機關（團體）之
    方式，俾便轄區內之司法警察官、司法警察對於調查中之此
    類案件，得即時送請事前已選任之鑑定人或囑託之鑑定機關
    （團體）實施鑑定。扣案之槍彈，雖係由高雄市政府警察局
    前鎮分局送請內政部警政署刑事警察局鑑定，但是內政部警
    政署刑事警察局為臺灣高等法院檢察署檢察長事先概括選任
    之鑑定機關，仍屬受檢察官囑託鑑定，其出具之書面鑑定報
    告，應屬刑事訴訟法所定之傳聞例外，當具有證據能力。
貳、實體事項
一、訊據上訴人即被告丁○○、丙○○（下稱被告丁○○、丙○○）雖坦承將扣案槍彈攜往阿莎力茶坊之目的，係因被告丁○○與人發生衝突，經聯絡乙○○及被告丙○○時，被告丁○○要求其等一起返回阿莎力茶坊尋仇，當時係由被告丙○○將扣案槍彈放入背包內攜帶外出，並在ZN-5960 號自小客
    車上交給被告丁○○攜帶下車，被告丙○○亦有隨同被告丁○○進入阿莎力茶坊等情，惟均否認有違反槍砲彈藥刀械管
    制條例之犯行，被告丁○○辯稱：扣案槍彈不是我的，是丙○○拿來的，我不知道有殺傷力云云；被告丙○○辯稱：扣
    案槍彈是丁○○的，是他要我幫忙扛罪云云。經查：
  (一)扣案槍彈係被告丙○○受託為被告丁○○寄藏，業經被告丙○○於96年2 月14日到案之初，向檢察官具結證稱：「槍及
    子彈7 顆是丁○○在96年1 月10幾日放在我家中的。丁○○
    打電話給我說要尋仇，我就把槍及子彈放在揹包中」（偵字
    第5792號卷第7 頁）；並於原審羈押庭供稱：「槍是丁○○
    的，他寄放在我家不到一個月；他說要用，叫我拿槍到我家
    樓下，他要來載我；我不知道他的槍是從那裡拿來的，他除
    了交給我槍以外，還有子彈；丁○○說他要用時再跟我拿，
    我知道那是槍枝及子彈」（原審聲羈字第212 號卷第5 頁）
    。雖被告丙○○於96年3 月6 日及96年5 月23日警詢及偵查
    中改稱：「當天丁○○所攜帶的槍械是我的，由我交給丁○○；我交給丁○○一個側背包，內有手槍1 枝（含槍匣）、
    子彈7 發；槍枝及子彈的來源是綽號『宏哥』寄放在我這裡
    ；我當天交給丁○○時，彈匣內有5 發子彈；『宏哥』是96
    年1 月某日17時至18時，在高雄市○○區○○路交予我寄藏
    ，他說不方便將槍枝放在身邊，所以纔交給我寄藏；『宏哥
    』是我在網路尋夢園聊天認識的」（偵字第7709號卷第15至
    18、43頁；偵字第5792號卷第55頁背面、60頁背面），謂扣
    案槍彈係其另受「宏哥」所託代為寄藏云云。然因以上供證
    內容，顯然相互矛盾，經檢察官於96年7 月23日要求確認何
    者正確，被告丙○○纔稱：「槍是丁○○的，包包是我的；
    是丁○○叫我幫他扛；96年3 月6 日借提出來時（指由警帶
    同至現場模擬時），有遇到丁○○，他要我幫他扛，那時我
    的律師沒有在場，我就先說槍是我的，後來我告訴律師，但
    律師說我已經扛了，就不能翻供；槍真的不是我的，是丁○○的」（偵字第5792號卷第80、81頁），確定扣案槍彈之來
    源為被告丁○○。被告丙○○於起訴後至本院審理期間，對
    此均為相同之供述（原審卷第51、84 142頁；本院卷第56、
    57頁），同屬受託寄藏，僅是來源不同，被告丙○○無從藉
    此加以免責，應無另行構陷被告丁○○之必要。
  (二)被告丁○○雖否認扣案槍彈係由其交給被告丙○○寄藏，依
    乙○○96年2 月14日到案之初，於警詢及偵查中所稱：「丁○○打電話叫我在家裡等他，我下樓後，上了丁○○開的車
    ，他載我與丙○○一起去；槍是丁○○帶的；丁○○在電話
    中有告知我，他被人毆打，要求我陪同他一起過去；我不知
    道丁○○的槍枝來源」（偵字第5792號之警卷第6 、7 頁）
    ；「ZN-5960 號自小客車是我在案發後開到民生醫院停車場
    ，在副駕駛座所查獲之背包（內有2 顆子彈）是丙○○所有
    ，因丁○○開車載我後，又去載丙○○，我親眼目睹丙○○
    背該背包上車；扣案槍彈可能是丙○○所有，因為我們到案
    發現場時，我看到丁○○從丙○○的背包拿出槍枝開槍」（
    偵字第5904號之警卷第23頁）；「我與丙○○、丁○○是要
    去尋仇，是丁○○開槍，槍是丙○○的，到現場丁○○就從
    丙○○背包拿槍出來」（偵字第5792號卷第6 頁），關於扣
    案槍彈係由被告丙○○攜帶上車，固無疑義，但乙○○所稱
    扣案槍彈係屬被告丙○○所有，則屬前後矛盾，且與被告丁○○所稱：「有將與人發生衝突之事，打電話告知並要求丙○○一起返回阿莎力茶坊尋仇，我一下車就已經將槍拿在手
    上」（偵字第5792號卷第82、84頁），又顯然不符。經檢察
    官於96年7 月23日質問乙○○，纔稱：「丁○○在車上打開
    包包看，從裡面拿出一把槍來，丙○○當時是坐在後座，從
    後座拿包包給丁○○，丁○○就打開拿槍，丙○○沒有說話
    ，就跟著丁○○下車」（偵字第5792號卷第86頁），雖未言
    明扣案槍彈究屬何人所有。惟由被告丁○○要求被告丙○○
    陪同外出時，非但知悉被告丙○○之處係有槍彈可以使用，
    且於返抵阿莎力茶坊後，扣案槍彈均由被告丁○○持用，復
    據沈彥宏、余慈彬、甲○○、黃玟瑞於偵查中及沈彥宏、余
    慈彬於原審具結證述明確（偵字第5792號卷第82至87頁；原
    審卷第87、88、94頁），以對扣案槍彈之支配關係而論，被
    告丁○○顯然較大於被告丙○○，否則，扣案槍彈倘係「宏
    哥」委託被告丙○○代為保管寄藏，豈有一經被告丁○○電
    話聯絡，被告丙○○即隨意攜出交其使用，甚至容任被告丁○○當眾行凶逞強之理。況被告丁○○未曾加以詢問，即可
    使用扣案槍彈將之擊發，顯然在持有以前即已充分瞭解其構
    造、性能及使用方法，故被告丙○○應屬聽從被告丁○○之
    命，而將受託保管之槍彈交回供被告丁○○使用無訛，被告
    丁○○所辯扣案槍彈非其所有，應屬卸責之詞，無可採取。
  (三)警方嗣分別在高雄市前鎮區○○○街184 號阿莎力茶坊採證
    扣得掉落現場之子彈及彈匣、在高雄市前鎮區○○○街454
    巷1 號2 樓沈彥宏住處扣得被告丁○○持入現場擊發後遭搶
    下之槍枝與子彈、在高雄市民生醫院停車場停放之ZN-5960
    號自小客車內扣得遺留在被告丙○○所使用背包內之子彈2
    顆後，並經送請內政部警政署刑事警察局鑑驗結果，認為：
    「送鑑子彈共6 顆（其中：2 顆採自小客車之背包內；1 顆
    採自沈彥宏住處，並經試射；3 顆採自阿莎力茶坊現場，均
    經試射），均係口徑9mm （9 ×19 mm） 制式子彈，認均具
    有殺傷力；手槍1 枝（槍枝管制編號0000000000）認係由仿
    BERETTA 廠92FS半自動手槍製造之槍枝，換裝土造金屬槍管
    而成之改造手槍，機械性能良好，可擊發適用子彈，認具殺
    傷力；已擊發口徑9mm 制式彈殼1 顆（採自沈彥宏住處），
    經與送鑑手槍試射彈殼比對結果，其撞針孔特徵紋痕相吻合
    ，認係由該槍枝所擊發」，有內政部警政署刑事警察局刑鑑
    字第0960030263號、第0000000000號、第0000000000號槍彈
    鑑定書可憑（偵字第5792號卷第30至40頁）。是扣案之改造
    手槍及子彈均具殺傷力，係分屬於槍砲彈藥刀械管制條例第
    4 條第1 項第1 款、第2 款所稱可發射金屬具有殺傷力之槍
    砲及彈藥無訛。被告丁○○既交被告丙○○為其保管，嗣又
    取回使用而持以射擊，所辯不知有殺傷力，顯係故意避重就
    輕，要非可信。
  (四)綜上所述，被告丁○○持有槍彈、被告丙○○寄藏槍彈之罪
    證均甚明確，犯行洵堪認定。
二、本件扣案槍彈既為被告丁○○所有，被告丙○○係受託寄藏
    而交回給被告丁○○使用，已如上述，是核被告丁○○同時
    持有改造手槍及制式子彈，所為係犯槍砲彈藥刀械管制條例
    第7 條第4 項未經許可持有改造手槍罪、同條例第12條第4
    項未經許可持有子彈罪；被告丙○○受託同時寄藏改造手槍
    及制式子彈，所為係犯槍砲彈藥刀械管制條例第7 條第4 項
    未經許可寄藏改造手槍罪、同條例第12條第4 項未經許可寄
    藏子彈罪。其等各均以一行為而同時持有、同時寄藏，為想
    像競合犯，應依刑法第55條規定，從一重論以持有改造手槍
    罪、寄藏改造手槍罪。查被告丁○○曾於93年間犯非法持有
    改造槍枝罪，經臺灣高雄地方法院判處有期徒刑1 年2 月確
    定，已於95年4 月27日執行完畢，有臺灣高等法院被告前案
    紀錄表可稽，其受徒刑之執行完畢，5 年以內故意再犯有期
    徒刑以上之持有改造手槍罪，為累犯，依刑法第47條第1 項
    規定加重其刑。
三、原審對被告丁○○、丙○○違反槍砲彈藥刀械管制條例部分
    論處罪刑，固非無見；惟扣案槍彈為被告丁○○所有，被告
    丙○○係受託寄藏並交回給被告丁○○使用，原審未詳為推
    求，亦如起訴書均同認被告丙○○係受「宏哥」委託寄藏，
    對被告丙○○前後不同之說詞，未辯明其矛盾，雖不影響寄
    藏之罪責，但對事實之認定仍非周全，即有未合。被告丁○○、丙○○上訴意旨否認犯罪，雖無理由，但原判決既有上
    述可議之處，仍應由本院將原判決關於被告丁○○、丙○○
    違反槍砲彈藥刀械管制條例部分暨定執行刑部分予以撤銷改
    判。爰審酌被告丁○○已有非法持有改造槍枝罪前科，竟又
    持有槍彈，且僅因細故爭執，即持槍逞勇鬥狠，犯後飾詞狡
    辯；被告丙○○為人寄藏槍彈，對治安具有潛在危害，明知
    被告丁○○有意犯案，竟又交回供其使用，犯後態度反覆，
    說詞不一等一切情狀，仍如原審對被告丁○○量處有期徒刑
    3 年6 月、併科罰金新臺幣150,000 元；對被告丙○○量處
    有期徒刑3 年4 月、併科罰金新臺幣120,000 元；並均就其
    等罰金部分，諭知如易服勞役以新臺幣1,000 元折算1 日之
    標準。扣案仿BERETTA 廠92FS型半自動改造槍枝1 枝（含彈
    匣1 個，槍枝管制編號0000000000）、子彈2 顆，屬於槍砲
    彈藥刀械管制條例第4 條第1 項第1 款、第2 款所列管之違
    禁物，依刑法第38條第1 項第1 款規定，不問屬於犯人與否
    ，應予宣告沒收。但既已由被告丁○○取回使用，持有關係
    變動結果，被告丙○○之寄藏行為業已終止，故僅對被告丁○○宣告沒收。至於扣案之彈頭、彈殼各1 顆均業經擊發，
    送鑑子彈6 顆其中4 顆均經試射，均無子彈之性質及功能，
    非屬違禁物，不予沒收。至於扣案之背包，雖供被告丙○○
    置放扣案槍彈所用，但與寄藏槍彈之犯罪，尚非有直接必然
    而不可或缺關係，不予宣告沒收。
四、被告丙○○、丁○○被訴殺人未遂部分，經原審變更法條認
    為僅應成立恐嚇罪，被告丙○○並未上訴，被告丁○○上訴
    後則已撤回，均已判決確定，自不論列，附此敘明。
據上論斷，應依刑事訴訟法第369 條第1 項前段、第364 條、第
299 條第1 項前段，槍砲彈藥刀械管制條例第8 條第4 項、第12
條第4 項，刑法第11條前段、第47條第1 項、第55條、第42條第
3 項、第38條第1 項第1 款，判決如主文。
本案經檢察官鄭銘謙到庭執行職務。
中    華    民    國    97    年    10    月    27    日
                  刑事第五庭    審判長法  官  曾永宗
                                      法  官  任森銓
                                      法  官  王伯文
以上正本證明與原本無異。
如不服本判決應於收受本判決後10日內向本院提出上訴書狀，其
未敘述上訴理由者，並得於提起上訴後10日內向本院補提理由書
狀（應附繕本）「切勿逕送上級法院」。
中    華    民    國    97    年    10    月    27    日
                                      書記官  黎  珍
附錄本件判決論罪科刑法條：
槍砲彈藥刀械管制條例第8 條第4 項：
未經許可，持有、寄藏或意圖販賣而陳列第1 項所列槍枝者，處
3 年以上10年以下有期徒刑，併科新臺幣700 萬元以下罰金。
第 1 項至第 3 項之未遂犯罰之。
槍砲彈藥刀械管制條例第12條第4 項：
未經許可，持有、寄藏或意圖販賣而陳列子彈者，處5 年以下有
期徒刑，併科新臺幣300 萬元以下罰金。


司法院資訊處製作；財團法人民間司法改革基金會備份。
